台灣雲林地方法院刑事判決　　　　　　　　　　　　 九十一年度訴字第二０二號
　　公　訴　人　台灣雲林地方法院檢察署檢察官
　　被　　　告　甲○○
　　指定辯護人　本院公設辯護人　乙○○
右被告因偽造有價證券等案件，經台灣雲林地方法院檢察署檢察官提起公訴（九十一
年度偵字第一一四八號），本院判決如左：
    主  文
甲○○連續意圖供行使之用而偽造有價證券，處有期徒刑參年，附表編號１、２所示
支票及偽刻之「戊○」印章一顆，均沒收。
    事  實
一、甲○○意圖為自己不法所有，於民國（下同）九十年六月間某日，受戊○之託，
    代售雲林縣斗六市○○里○○路六十號房屋，竟於取得該屋之鑰匙後，發現樓下
    一張辦公桌椅右手邊第二抽屜內放有戊○所有斗六市信用合作社帳號00000
    －00號帳戶之空白支票簿一本（自000000－000000，共二十五張
    ），竟為了偽造以供行使而意圖為自己不法所有，竊取之，並於不詳時間、地點
    ，利用不知情的刻印人員盜刻戊○之印章一顆，而後基於概括犯意，在雲林縣斗
    六市鎮○里○○路一四一巷二七號家中，先於九十年十月間某日，蓋用戊○印文
    以偽造如附表編號１所示支票，後在其住處附近交給國泰人壽保險公司的業務員
    陳小姐，又於九十年十一月初某日，在其家中，拿一紙一八五五七七號空白支票
    要偽造，因為寫錯而撕毀，之後又蓋用戊○印文以偽造如附表編號２所示支票完
    成，在其住處附近交給國泰人壽保險公司的某業務員，用以支付國泰人壽保險公
    司之保險費，足生損害於戊○。嗣因斗六市信用合作社通知戊○繳款，始知上情
    ，嗣二紙支票均經退票。偽刻之戊○印章一枚經警扣押（目前存放於本院贓物庫
    ）；而偽造之如附表編號１所示支票及退票理由單，經甲○○提出由檢察官扣押
    （存放台灣雲林地方法院檢察署證物袋）；至於如附表編號２所示支票、剩餘二
    十二張空白支票，則均由戊○領回。
二、案經戊○訴由雲林縣警察局斗六公局報請台灣雲林地方法院檢察署檢察官偵查起
    訴。
    理  由
一、證人戊○對右述事實，均指證明確，且有如附表編號１所示支票及退票理由單、
    如附表編號２所示支票及退票理由單影本在卷可稽，並有贓物認領保管單一紙在
    卷可證。被告甲○○除否認盜刻「戊○」印章外，對於右揭事實均坦承不諱，是
    以，除了印章是否盜刻以外，其餘之事實已經可以認定。
二、關於印章是否盜刻一節，證人戊○堅指其無此種印章，與被告否認盜刻的口氣同
    樣堅定。(1)戊○表示「我有一點不服氣，印章是他刻的，我沒有這種印章。」「
    希望法官能明察，作小偷還要說謊話。」言之成理，(2)而被告所謂「未盜刻印章
    」之說，原係其否認全部犯罪時，所辯「這是他自己本身答應要借我，包括印章
    本身他有寫戊○二個字。」嗣後經檢察官一再曉諭後坦承竊取支票而偽造，惟既
    已坦承重罪部分，則其所辯「我沒有必要在這一點說謊。」似也合乎情理。惟查
    ：退票理由單的退票理由之一為「簽章不符」，則顯非戊○留存信用合作社的
    印鑑章，扣案的印章，在蓋印時對著蓋印人的一面，雖有鉛筆字體「戊○」二
    字，惟該等字跡核與卷內留存的戊○本人簽名不符，也與被告的字跡不符，法官
    認為可能是職業刻印人員的字體。該印章為一般的木頭印章，印體外表所染污
    垢、手澤的顏色尚淺，足見使用不久。被告承認竊取支票並予偽造，卻仍堅稱
    未盜刻印章，也有可能是為了減輕犯罪情節，而被害人在被告坦承竊取支票、盜
    開支票後，對於被告未承認盜刻印章一節，卻仍如此的氣憤，讓法官相信該印章
    是盜刻的。
三、【論罪】
    (一)被告甲○○竊盜空白支票之行為所為，係犯第三百二十條第一項之竊盜罪。
    (二)被告盜刻印章，進而偽造支票，再持以行使之行為，係犯刑法第二百零一條第
      一項之偽造有價證券罪，其盜刻印章、偽造印文之行為，為偽造有價證券之一
      部分，至於行使偽造有價證券之低度行為，則為偽造有價證券之高度行為所吸
      收，均不另論罪。
    (三)其先後二次偽造有價證券行為，犯罪構成要件相同，時間緊接，手法相同，堪
      認於第一次行為前，即有多次實施之概括犯意，為連續犯，應依刑法第五十六
      條之規定論以一罪。惟因二次偽造有價證券行為，支票面額合計僅十餘萬元，
      且被害人未實際付款，乃不予加重其刑。
    (四)其所犯二罪間，有方法結果之牽連關係，為牽連犯，應從一重依意圖供行使之
      用而偽造有價證券罪處斷。
三、【科刑】
    (一)起訴檢察官於起訴書表示「本件被告所犯，顯有情輕法重之情形，又被告並無
      前科，有本署刑案查註記錄表一份在卷可證，諒被告若知其嚴重性，也不敢有
      此作為，請庭上酌情從輕量處。」
    (二)辯護人亦請求「被告本身有正當的工作，支票是用到保險費去，支票沒有兌現
      ，只是被害人信用問題，是否考慮以刑法第五十九條來處理。」「被告已經坦
      承犯行，當初沒有坦承是因為害怕，被告有很多次找被害人和解，且二張支票
      也沒有兌現，財產損失有限，且也有交回警察局，盜用的支票也是用到小孩的
      保險費上，請法院審酌被告有正當的職業，還有家庭，請法院宣判被告緩刑。
      」
    (三)法官審酌：
      被告甲○○確無犯罪前科，有卷附被告全國前案紀錄表一件在卷可稽。
      被告因為告訴人戊○的信任，而持有告訴人房屋的鑰匙，竟趁機竊取空白支
        票，進而偽造支票使用，因為簽章不符而退票，致未造成告訴人立即性的財
        產損害，惟退票以後該帳戶如何善後，又要懷疑信用是否受到長久性的傷害
        ，再要接受警察、檢察官、法官的傳訊，十分懊惱。這也難怪事隔約一年，
        告訴人到法院作證時，仍然十分氣憤。這到底是告訴人的堅持所致，或是被
        告不願讓告訴人「糟蹋」「洗臉」「出氣」，固不易立即清楚判定。惟被告
        在九十一年十月二十八日準備期日，法官曉諭被告宜積極取得告訴人諒解之
        前，是一直辯稱支票是向告訴人借的，也不願與告訴人接觸的。而在法官曉
        諭其應努力取得告訴人的諒解後，九十一年十二月二日審理時，面對到庭的
        告訴人，對法官表示「我有爭取他的諒解，請法官幫我們裁定一下。」卻約
        略可以看出被告消極的態度。
      刑法第五十九條「犯罪之情狀可憫恕者，得酌量減輕其刑。」係指其於犯罪
        時之情節，在客觀上足以引起一般人的憐憫、同情。本案犯罪情節，難以如
        此認定。本案既難以依該規定減輕其刑，則因為意圖供行使之用而偽造有價
        證券罪之最低刑三年，而緩刑之宣告必須是「受二年以下有期徒刑、拘役或
        罰金之宣告」之情形下，本案因此談不上緩刑之宣告。
    (四)然而，本案的損害確是有限，法官認為量處最低刑有期徒刑三年為適當。
    (五)事實欄所載被偽刻之印文，以及被偽造之支票，均應依法宣告沒收。
四、據上論斷，應依刑事訴訟法第二百九十九條第一項前段，刑法第二百零一條第一
    項、第三百二十條第一項、第五十五條、第五十六條、第二百零五條、第二百十
    九條，罰金罰鍰提高標準條例第一條前段，判決如主文。
本案經檢察官丙○○偵查起訴，檢察官丁○○到庭執行職務。
中      華      民      國      九十一  年      十二    月      十六    日
                                      台灣雲林地方法院刑事第一庭
                                              法  官  林  輝  煌
右正本證明與原本無異。
如不服本判決，應於送達後十日內向本院提出上訴狀（須附繕本），上訴於台灣高等
法院台南分院。
告訴人或被害人對於本判決如有不服，而請求檢察官上訴者，其上訴期間之計算以檢
察官收受判決正本之日期為準。
                                              書記官  陳  美  華
中      華      民      國      九十一  年      十二    月      十六    日
附錄本案論罪科刑法條全文：
中華民國刑法
第二百零一條
  意圖供行使之用，而偽造、變造公債票、公司股票或其他有價證券者，處三年以上
  十年以下有期徒刑，得併科三千元以下罰金。
  行使偽造、變造之公債票、公司股票或其他有價證券，或意圖供行使之用，而收集
  或交付於人者，處一年以上七年以下有期徒刑，得併科三千元以下罰金。
第三百二十條
  意圖為自己或第三人不法之所有，而竊取他人之動產者，為竊盜罪，處五年以下有
  期徒刑、拘役或五百元以下罰金。
  意圖為自己或第三人不法之利益，而竊佔他人之不動產者，依前項之規定處斷。
  前二項之未遂犯罰之。
第二百零五條
  偽造、變造之有價證券、郵票、印花稅票、信用卡、金融卡、儲值卡或其他相類作
  為提款、簽帳、轉帳或支付工具之電磁紀錄物及前條之器械原料及電磁紀錄，不問
  屬於犯人與否，沒收之。
第二百十九條
  偽造之印章、印文或署押，不問屬於犯人與否，沒收之。
附表（支票）（日期：中華民國）（金額：新台幣‧元）
┌──┬───┬─────┬───┬────────────┬─────┐
│編號│發票人│ 票面金額 │發票日│付       款       人    │ 票據號碼 │
├──┼───┼─────┼───┼────────────┼─────┤
│ １ │戊○  │   69,600 │1.15.│斗六市信用合作社        │TSNO185576│
├──┼───┼─────┼───┼────────────┼─────┤
│ ２ │戊○  │   72,300 │2.15.│斗六市信用合作社        │TSNO185578│
└──┴───┴─────┴───┴────────────┴─────┘
